【裁判字號】    97,抗,96
【裁判日期】    970130
【裁判案由】    聲請減刑
【裁判全文】
臺灣高等法院臺中分院刑事裁定            97年度抗字第96號
抗  告  人
即  受刑人  甲○○
                      號
                    （現在臺灣彰化監獄彰化分監執行中）
上列抗告人因聲請減刑案件，不服臺灣彰化地方法院中華民國96
年11月12日第一審裁定（96年度聲減字第3572號）提起抗告，本
院裁定如下：
    主  文
原裁定關於定應執行刑部分撤銷，發回臺灣彰化地方法院。
    理  由
一、原審法院裁定略以：(一)受刑人甲○○所犯如附表編號3、4之
    罪，經判處如附表編號3、4所列之刑確定在案，茲檢察官以
    其犯罪時間均在民國96年4月24日以前，悉合於減刑條件，
    聲請予以減刑，並與附表編號1、2之罪定其應執行之刑。(二)
    刑法業於94年2月2日修正公布，於95年7月1日施行，而受刑
    人所犯如附表所示之罪，關於本案定應執行之刑及應適用之
    易科罰金折算標準，經比較刑法第41條第1項前段關於易科
    罰金折算標準之規定，由「犯最重本刑為五年以下有期徒刑
    以下之刑之罪，而受六個月以下有期徒刑或拘役之宣告，因
    身體、教育、職業、家庭之關係或其他正當事由，執行顯有
    困難者，得以一元以上三元以下折算一日，易科罰金。」修
    正為「犯最重本刑為五年以下有期徒刑以下之刑之罪，而受
    六個月以下有期徒刑或拘役之宣告者，得以新台幣一千元、
    二千元或三千元折算一日，易科罰金。」應依刑法第2條第1
    項規定，適用最有利於行為人之法律（最高法院95年度第8
    次刑事庭會議決議第3點第2項參照）。修正前刑法第41條第
    1項前段之易科罰金折算標準，依修正刪除前之罰金罰鍰提
    高標準條例第2條規定，應就其原定數額提高為一百倍折算
    一日，並依現行法規所定貨幣單位折算新台幣條例第2條規
    定，以新台幣元之三倍折算之，亦即修正前刑法第41條第1
    項前段之易科罰金折算標準，應以銀元一百元以上三百元以
    下即新台幣三百元以上九百元以下折算為一日。刑法第51條
    第5款關於定應執行刑之規定，由「宣告多數有期徒刑者，
    於各刑中之最長期以上，各刑合併之刑期以下，定其刑期。
    但不得逾二十年。」修正為「宣告多數有期徒刑者，於各刑
    中之最長期以上，各刑合併之刑期以下，定其刑期。但不得
    逾三十年。」應依刑法第2條第1項規定，適用最有利於行為
    人之法律；裁判確定前犯數罪，其中一罪在新法施行前者，
    亦同（最高法院95年度第8次刑事庭會議決議第5點第1項參
    照）。又依刑法施行法第3之1條第3項，於94年1月7日刑法
    修正施行時犯併合處罰數罪中之一罪，且該數罪均符合第41
    條第1項得易科罰金之規定者，適用90年1月4日修正之刑法
    第41條第2項規定。本件受刑人犯如附表所示之罪，經比較
    新、舊法結果，受刑人行為後之新法並未有利於受刑人，依
    刑法第2條第1項前段規定，本件應適用修正前刑法第41條第
    1 項前段、第2項、第51條第5款，修正前罰金罰鍰提高標準
    條例第2條之規定。(三)經核尚無不合，應予准許。爰依中華
    民國九十六年罪犯減刑條例第2條第1項第3款、第8條第1項
    、第9條、第10條第1項，刑法第2條第1項前段、第53條，修
    正前刑法第41條第1項前段、第2項、第51條第5款，修正前
    罰金罰鍰提高標準條例第2條、現行法規所定貨幣單位折算
    新台幣條例第2條，刑法施行法第3條之1第3項，裁定甲○○
    所犯附表編號3、4之罪，均減刑如附表所載，與附表編號1
    、2 之罪減刑後所處之刑，應執行有期徒刑一年二月，如易
    科罰金，以銀元三百元即新台幣九百元折算一日等情。
二、抗告意旨略以：原裁定附表編號1、2之罪，經臺灣彰化地方
    法院95年度訴字第1675號判決，已於96年1月11日執行，因
    中華民國九十六年罪犯減刑條例減為應執行有期徒刑五月，
    並於96年7月16日執行完畢。現因另案96年執字第4989號之
    有期徒刑七月（即臺灣彰化地方法院96年8月31日96年度訴
    字第1083號違反毒品危害防制條例案件判處有期徒刑一年二
    月，減為有期徒刑七月），於96年10月25日始執行中，為不
    影響累進處遇之分數，可早日返鄉重新做人，請撤銷原裁之
    之錯誤等語。
三、經查本件受刑人所犯如附表編號1、2之罪，前經臺灣彰化地
    方法院以96年度聲減字第285號裁定，分別減為有期徒刑四
    月、四月，並定應執行刑有期徒刑五月，如易科罰金，以銀
    元三百元即新台幣九百元折算一日，有該裁定附卷足憑。而
    附表編號3、4之罪，前經臺灣彰化地方法院以96年度易字第
    489號判處有期徒刑九月、五月，並定應執行有期徒刑一年
    ，有該判決在卷可稽；而該二罪分別經原審法院裁定減為有
    期徒刑四月又十五日、二月又十五日。原審法院就附表編號
    3、4之罪裁定減得之刑，與附表編號1、2已經裁定減刑之罪
    ，定應執行有期徒刑一年二月，固非無見。惟查附表編號1
    、2之罪，原減刑裁定所定之執行刑為有期徒刑五月，而附
    表編號3、4之罪所減得之刑，與該已經定執行刑之有期徒刑
    五月相加之結果，最長亦不過一年之久，然原裁定就該四罪
    所定之執行刑為有期徒刑一年二月，雖就外部觀察尚難謂有
    何違法之處，惟就內部觀察，顯然不合比例原則，即難認為
    妥適。抗告意旨指摘原裁定不當，並非全無理由，應由本院
    將原裁定關於定執行刑部分予以撤銷，並為顧及受刑人之審
    級利益，發回原審法院。
四、據上論結，應依刑事訴訟法第第413條前段，裁定如主文。
中    華    民    國    97    年    1     月    30    日
            刑事第十一庭  審判長法  官  陳  朱  貴
                                法  官  何  志  通
                                法  官  郭  同  奇
上列正本證明與原本無異。
得再抗告。
如不服本裁定，應於裁定送達後五日內向本院提出抗告狀。
                                書記官  康  孝  慈
中    華    民    國    97    年    1     月    30    日


司法院資訊處製作；財團法人民間司法改革基金會備份。
